臺灣彰化地方法院刑事判決　　　　九十四年度易字第三九七號
公　訴　人　臺灣彰化地方法院檢察署檢察官
被　　　告　乙○○
上列被告因家庭暴力防治法之妨害自由等案件，經檢察官提起公
訴（九十四年度偵字第一八四二號），本院判決如下：
    主  文
乙○○以加害生命之事，恐嚇他人致生危害於安全，處有期徒刑
月，如易科罰金，以佰元折算壹日；又以加害生命之事，恐
嚇他人致生危害於安全，處有期徒刑伍月，如易科罰金，以佰
元折算壹日。應執行有期徒刑柒月，如易科罰金，以佰元折算
壹日。
    事  實
一、乙○○為丙○○○之子，且與甲○○、劉憲明為親兄弟之關
    係，並為丁○○之前夫（乙○○與丁○○於民國九十三年十
    月八日辦理離婚登記），與前開之人分別具有家庭暴力防治
    法第三條第三款、第四款及第一款之家庭成員關係。乙○○
    ：(1)於九十三年十二月二十日之前一個星期左右之某日（起
    訴書誤載為九十三年十二月十六日上午十時許），在其位於
    彰化縣竹塘鄉○○村○○路九五號住處，因細故與其母親丙○○○發生不快，竟基於恐嚇危害安全之犯意，出言向丙○○○稱：要在飯菜中加入農藥殺死你一語，以上開加害生命
    之事恐嚇丙○○○，致生危害於丙○○○之安全。(2)後於九
    十三年十二月十八日下午七時四十分許，在其兄甲○○位於
    彰化縣竹塘鄉○○村○○街一一五號之租屋處前，因不滿甲○○未開門使其進入探看其與前妻丁○○所生之子，乃與甲○○、劉憲明等人發生爭吵，詎其因一時氣憤，竟又另行基
    於恐嚇危害安全之犯意，向在場之丙○○○、甲○○、劉憲
    明、丁○○（起訴書漏載丁○○，惟業經蒞庭檢察官於本院
    準備程序更正補列）揚稱：要殺害你們等語，以前開加害生
    命之事恐嚇丙○○○、甲○○、劉憲明、丁○○，致生危害
    於丙○○○、甲○○、劉憲明、丁○○之安全，旋經警到場
    處理，並為警陸續於九十三年十二月十九日、同年月二十日
    ，分別對丁○○、甲○○、丙○○○、劉憲明制作警詢筆錄
    乃查悉上情。
二、案經彰化縣警察局二林分局報請臺灣彰化地方法院檢察署檢
    察官偵查起訴。
    理  由
一、訊據被告乙○○矢口否認涉有何右揭犯行，辯稱：伊未曾向
    母親丙○○○說過要在飯菜中加入農藥殺死她一語，又九十
    三年十二月十八日下午七時四十分許，伊為了找兒子，有前
    往甲○○位於彰化縣竹塘鄉○○村○○街一一五號之租屋處
    前，要求甲○○等人將兒子還給伊，當時伊只有大聲，並沒
　　有說要殺害丙○○○、甲○○、劉憲明、丁○○等人的話云
  　云。惟查：
（一）本件有關以下所引用之被告以外之人於審判外之言詞或書
      面陳述，依刑事訴訟法第一百五十九條之二、第一百五十
      九條之五第一項、第二項之規定，均具有證據能力，核先
      敘明。
（二）右揭被告所為如事實欄(1)所載之犯行，業據證人即被害人
      丙○○○於警詢時指陳明確，證人丙○○○於本院審理時
      仍證稱：被告確有在彰化縣竹塘鄉○○村○○路九五號，
      對其稱要在飯菜中放農藥將其毒死一語，但沒有這樣做，
      被告只有說過一次前開話語而已，至於被告是何時說的，
      因為時間太久，已經記不得了等語，是被告確曾向被害人
      丙○○○為前開恐嚇危害安全之犯行，堪以認定；且衡以
      證人丙○○○於九十三年十二月二十日制作警詢筆錄時距
      離案發時間較近，故其於警詢時證稱：被告「大約在一星
      期前」對其恐嚇稱要在飯菜中加入農藥將其殺死等語所陳
      之犯罪時間，應為正確；起訴書就被告上開行為之犯罪時
      間雖誤載為九十三年十二月十六日上午十時許，惟業經蒞
      庭檢察官於本院審理時當庭更正為九十三年十二月二十日
      （即證人丙○○○制作警詢筆錄之日）之前一星期某日。
（三）又被告所為前揭如事實欄(2)所示之犯行，亦據證人即被害
      人丙○○○、甲○○、劉憲明、丁○○分別於警詢時證述
      綦詳，且其等證述之內容互核相符。雖證人丙○○○、甲○○、丁○○於本院審理時均證稱：九十三年十二月十八
      日當天沒有印象有聽到被告說要讓他們死這樣的話云云，
      然徵以於本院審理之過程中，證人丙○○○曾陳稱：「希
      望法官給他（指被告）一次機會」，證人丁○○則稱：「
      （問：你及你婆婆、甲○○、劉憲明是否很害怕因為本案
      作證會被被告報復？）是的。」，足認證人丙○○○、甲○○、丁○○於本院之證述內容，或屬迴護被告之詞，或
      屬害怕遭被告報復而推稱已沒有印象等語；而證人丙○○○製作警詢筆錄時，有其子劉憲明陪同在場（劉憲明並在
      警詢筆錄末之「陪同人」簽名欄處簽名、蓋指印），又證
      人甲○○、丁○○於本院審理時均稱：警詢筆錄制作完有
      看過等語，證人丙○○○、甲○○、丁○○、劉憲明制作
      警詢筆錄之時間分別為九十三年十二月十九日、同年月二
      十日（有前開警詢筆錄在卷可考），與九十三年十二月十
      八日之案發時間甚為緊接，其等對於案發經過情形之記憶
      ，自較已距離案發時間近半年之久之本院審理期日時為深
      刻，且證人丙○○○、甲○○、劉憲明與被告均具有親密
　　　之血緣親屬關係，證人丁○○則為被告之前妻，倘非被告
  　　確有於九十三年十二月十八日向被害人丙○○○、甲○○
    　、劉憲明、丁○○等人恐嚇「要殺害你們」等語，則上開
      證人丙○○○、甲○○、劉憲明、丁○○等人當無可能一
      致於警詢指證被告前開恐嚇危害安全犯行之理；另酌以證
      人甲○○、丁○○於本院審理時均指證：被告於九十三年
      十二月十八日晚間有騎乘機車撞甲○○租屋處之鐵門等語
      ，及被告於本院審理時自承：當時伊有在甲○○前開租屋
      處外大小聲等語，又被害人丙○○○、甲○○、丁○○、
      劉憲明分別於九十三年十二月十九日及同年月二十日制作
      警詢筆錄時均表示：很害怕，要聲請保護令，但不對被告
      提出告訴等語等情狀，堪認證人丙○○○、甲○○、劉憲
      明、丁○○於警詢指證被告有前開恐嚇危害安全之犯行等
      語，並非虛妄而為可信。
（四）再雖證人甲○○於本院審理時證稱：其有聽聞母親丙○○○提及被告在九十三年十二月十八日有說誰報警就要讓誰
      死一語。惟證人丙○○○並未為前開證述，且證人丁○○
      於本院審理時則證稱：其並未聽到被告有說誰報警就要讓
      誰死等語，故尚難以證人甲○○上開單一、且係轉述自他
      人話語之證述內容，即逕認被告有此部分之恐嚇危害安全
      罪嫌（未據公訴人起訴）而為本案起訴效力所及，附予敘
      明。
（五）此外，復有彰化縣警察局二林分局處理家庭暴力與兒少保
      護案件調查紀錄（通報）表四紙在卷可佐，本件事證明確
      ，被告犯行洵堪認定。
二、核被告如事實欄(1)、(2)所為，均係犯刑法第三百零五條之恐
    嚇危害安全罪，並屬家庭暴力防治法第二條第二項所定之家
    庭暴力罪。又被告就事實欄(2)所示之犯行，係以一恐嚇行為
    ，同時使被害人丙○○○、甲○○、劉憲明、丁○○四人心
    生畏懼而危害於渠等之安全，係屬同種之想像競合犯，應依
    刑法第五十五條之規定，從一重處斷。又被告先、後二次之
    犯行，其起因之事故不同，且恐嚇之目的亦有別，二者係屬
    各別起意之數罪關係，應予分論併罰。爰審酌被告之素行、
    僅因細故竟恐嚇至親之家庭成員之犯罪動機、目的、以言語
    恐嚇之手段、對被害人丙○○○、甲○○、劉憲明、丁○○
    生命安全所生危害之程度及被告犯罪後之態度等一切情狀，
    就其上開二次之恐嚇危害安全犯行，分別量處如主文所示之
    刑及各諭知易科罰金之折算標準，並定其應執行之刑及諭知
    易科罰金之折算標準，以示懲儆。
三、有關被告所涉刑法第三百五十四條之毀損罪嫌，應不另為不
    受理諭知之部分：
（一）公訴意旨另略以：被告於九十三年十二月十八日（起訴書
      載為九十三年十二月十六日上午十時許，經蒞庭檢察官於
      本院審理時更正為九十三年十二月十八日），在其與其母
      丙○○○位在彰化縣竹塘鄉○○村○○路九五號住處內，
      僅因丙○○○未幫其開門，竟持丙○○○平日廚房所使用
　　　之菜刀，將房門砍破，因認被告此部分另涉有刑法第三百
　　  五十四條之毀損罪嫌。
（二）按告訴乃論之罪，未經告訴者，應諭知不受理之判決，刑
      事訴訟法第三百零三條第三款定有明文。又所謂未經告訴
      ，包括不得告訴及未經合法告訴之情形在內。本件被告前
      開部分經檢察官以刑法第三百五十四條之毀損罪嫌提起公
      訴，依同法第三百五十七條之規定，係屬告訴乃論之罪。
      經查：(1)前開公訴人指訴遭被告毀損之房門所屬之房屋所
      有權，係登記為被害人丙○○○所有，且遭毀損房門之房
      間為被害人甲○○管領使用之房間，惟被害人丙○○○、
      甲○○二人並未對被告提出此部分之毀損告訴，且其二人
      均無告訴之意等情，業據證人丙○○○、甲○○二人於本
      院審理時證述明確。是公訴人認被告涉犯之刑法第三百五
      十四條之毀損罪嫌，係屬告訴乃論之罪，其未經合法告訴
      ，且告訴要件之欠缺無從補正，公訴人逕就上開被告所涉
      之毀損罪嫌提起公訴，且認此部分與前開經本院判決有罪
      之被告於九十三年十二月十八日所為之恐嚇危害犯行間，
      具有牽連犯之裁判上一罪關係，爰不另為不受理之諭知。
      (2)又證人丙○○○於本院審理時證稱：九十三年十二月十
      八日晚上其打開上開甲○○房間門時，被告雖然拿著扣案
      的菜刀一支，但是手是垂下的，並沒有持刀指向任何人作
      恐嚇的行為等語；又被告縱有上開持扣案菜刀一支砍門的
      動作，惟因此部分本質上僅屬單純之毀損行為，尚難認符
      合刑法上所定恐嚇危害安全罪之以使人生畏佈心為目的，
      而通知「將來」加惡害之旨之構成要件；再依證人丙○○○於警詢證述：「他那一天為了要叫我開房間門我沒有開
      ，他就用腳踹門，我因為害怕馬上打電話給小兒子，告訴
      小兒子現在的情形，打完電話後就把門打開，就見到他右
      手拿著家中的菜刀，在我面前用力的砍門」等語，是被告
      係於證人丙○○○開門後，始持刀砍門，故難認被告有何
      以持刀砍門為強暴行為，而使證人丙○○○行「開門」之
      無義務之事之強制行為，從而，本院自無從就起訴書所載
      被告上開持扣案菜刀一把砍破被害人甲○○房門之行為，
      變更法條而論以恐嚇危害安全或強制罪嫌之餘地，附予敘
      明。
據上論斷，應依刑事訴訟法第二百九十九條第一項前段，家庭暴
力防治法第二條第二項，刑法第三百零五條、第五十五條、第四
十一條第一項前段、第二項、第五十一條第五款，罰金罰鍰提高
標準條例第一條前段、第二條，判決如主文。
本案經檢察官邱鼎文到庭執行職務
中　　華　　民　　國　九十四　年　　六　月　二十二　　日
                      臺灣彰化地方法院刑事第二庭
                          審判長法官　李　水　源
                          法　　　官　廖　政　勝
                          法      官  李  雅  俐
右正本證明與原本無異。
如不服本判決，應於判決送達後十日內，向本院提出上訴狀（須
附繕本）。
告訴人或被害人對於判決如有不服具備理由請求檢察官上訴者，
其上訴期間之計算係以檢察官收受判決正本之日期為準。
                          法院書記官  陳  秀  娟
中　　華　　民　　國　九十四　年　　六　月　二十八　　日
附錄論罪科刑法條：
刑法第三百零五條：
以加害生命、身體、自由、名譽、財產之事，恐嚇他人致生危害
於安全者，處二年以下有期徒刑、拘役或三百元以下罰金。
